臺灣高等法院臺中分院刑事判決　　　　94年度上訴字第1480號
上　訴　人　臺灣南投地方法院檢察署檢察官
上　訴　人
即　被　告　乙○○
上列上訴人等因被告違反毒品危害防制條例案件，不服臺灣南投
地方法院94年度訴字第214號中華民國94年6月14日第一審判決（
起訴案號：臺灣南投地方法院檢察署94年度毒偵字第409號，併
辦案號：臺灣南投地方法院檢察署94年度毒偵字584、856、1051
號），提起上訴，本院判決如下：
    主  文
原判決撤銷。
乙○○連續施用第一級毒品，累犯，處有期徒刑壹年貳月，扣案
之第一級毒品海洛因壹小包（淨重 0.1 公克、空包裝重 0.17
公克）沒收銷燬之；又連續施用第二級毒品，累犯，處有期徒刑
捌月。應執行有期徒刑壹年柒月，扣案之第一級毒品海洛因壹小
包（淨重 0.1 公克、空包裝重 0.17 公克）沒收銷燬之。
    事  實
一、乙○○前於民國（下同）83 年間，因竊盜等案件，經臺灣
    南投地方法院以 83 年度易字第 142 號判決處有期徒刑 1
    年 10 月確定，於 83 年間，因違反麻醉藥品管理條例案件
    ，經臺灣南投地方法院以 83 年度易字第 67 號判決處有期
    徒刑 10 月確定；再於 84 年間，因竊盜案件，經臺灣臺中
    地方法院以 84 年度訴字第 2356 號判決處有期徒刑2 年，
    上訴後亦因撤回上訴而確定，上開各罪經臺灣臺中地方法院
    以 85 年度聲字第 3286 號裁定應執行有期徒刑 4 年 2 月
    確定。乙○○並於 84 年間，因違反麻醉藥品管理條例與肅
    清煙毒條例案件，經臺灣南投地方法院以 84 年度訴字第
    284 號判決分別處有期徒刑 10 月、3 年 2 月，並定應執
    行有期徒刑3年10月，雖經上訴，亦由本院以85年度上訴字
    第108號判決上訴駁回而確定；上開各罪接續執行，乙○○
    於84年6月7日入監服刑，並於88年3月31日因縮短刑期假釋
    出監。惟乙○○又於假釋期間內之88年間，再因竊盜案件，
    經臺灣南投地方法院以88年度易字第443號判決處有期徒刑5
    月確定，前開假釋因而遭撤銷，所餘殘刑3年11月4日與前開
    有期徒刑5月接續執行後，於93年7月17日執行完畢（其93年
    7月18日至同年月19日所服者，為另於88年間所犯之賭博案
    件，經臺灣南投地方法院以88年度易字第502號判決處罰金
    600銀元確定而易服之勞役）。又乙○○於89年間，因施用
    毒品案件，經臺灣南投地方法院於89年2月8日以89年度毒聲
    字第238號裁定（起訴書誤載為283號裁定）令入戒治處所施
    以強制戒治，並於89年2月14日入所，嗣執行滿3月後，因成
    效經評定為合格，認無繼續戒治之必要，再由臺灣南投地方
    法院於89年6月13日以89年度毒聲字第988號裁定停止戒治，
    乙○○於89年6月22日出所並入監服刑，所餘戒治期間付保
    護管束，並於90年2月7日因保護管束期滿視為強制戒治執行
    完畢，並由臺灣南投地方法院檢察署檢察官於90年2月26日
    以90年度戒毒偵字第69號、第70號、第71號、第72號不起訴
    處分書為不起訴處分確定。詎乙○○又另行起意，於上開強
    制戒治處分執行完畢五年內，復分別基於施用第一級毒品海
    洛因、第二級毒品安非他命之概括犯意，先後(一)自93 年1月
    30日某時起至94年6月13日1 7時左右止，連續在南投縣竹山
    鎮○○路93號住處等處，以將第一級毒品海洛因摻入香菸內
    再點火吸食所產生煙霧之方式，連續施用第一級毒品海洛因
    多次，平均2、3日施用1次；(二)自94年1月30日某時起，至94
    年6月15日7時15分左右回溯96小時內某時止，連續在南投縣
    竹山鎮○○路93號住處等處，以將第二級毒品安非他命置於
    吸食器中燒烤，吸食白色煙霧之方法，連續施用第二級毒品
    安非他命多次，平均4、5日施用1次。嗣分別(一)於94年2月2
    日20時30分左右，在南投縣政府警察局竹山分局採尿室，經
    乙○○同意採尿檢驗後，發現尿液中有甲基安非他命及嗎啡
    之陽性反應而查獲。(二)於94年2月17日20時40 分左右，乙○
    ○騎乘車牌號碼LAZ -853號重型機車，途經南投縣竹山鎮過
    坑巷17-1號前因形跡可疑，經警徵得乙○○同意後採尿送驗
    ，發現尿液中有安非他命、甲基安非他命、嗎啡之陽性反應
    而查獲。(三)於94年4月13日14時5分左右，在南投縣政府警察
    局竹山分局採尿室，經乙○○同意採尿檢驗後，發現尿液中
    有甲基安非他命及安非他命之陽性反應而查獲。(四)於94年6
    月15日凌晨3時30分左右，乙○○搭乘劉利本所駕駛之車牌
    號碼4910-GD號自用小客車，途經南投縣竹山鎮延平工業區
    ○○○路與延平五路口時因涉嫌竊盜案經警查獲，而於同日
    上午6時15分左右，在南投縣政府警察局竹山分局延平派出
    所為警發現其持有第一級毒品海洛因一小包（淨重0.1公克
    、空包裝重0.17公克）而查獲。
二、案經南投縣政府警察局竹山分局報告臺灣南投地方法院檢察
　　署檢察官偵查起訴及移送併辦。
    理  由
一、上訴人即被告（下稱被告）乙○○於本院審理中經合法傳喚
    雖未到庭，然其就上開施用第一級毒品之事實部分，於警詢
    、檢察官偵查及原審法院審理中均坦承不諱，其就上開施用
    第二級毒品安非他命至94年4月20日之事實部分，於原審法
    院審理中亦坦承不諱，雖被告並未坦承有自94年4月20日至
    94年6月15日7時15分左右回溯96小時內某時止之施用第二級
    毒品安非他命犯行，然查(一)被告於94年2月2日20時30 分左
    右為警採取之尿液，經送詮昕科技股份有限公司檢驗結果，
    呈甲基安非他命與嗎啡陽性反應，此有該公司94年2月25日
    報告編號00000000號濫用藥物尿液檢驗報告1紙附於南投縣
    政府警察局竹山分局投竹警刑字第0940000521號刑案偵查卷
    宗內可憑，(二)被告於94年2月17日21時20分左右為警採取之
    尿液，經送詮昕科技股份有限公司檢驗結果，呈安非他命、
    甲基安非他命與嗎啡陽性反應，此有該公司94年3月16日報
    告編號00000000號濫用藥物尿液檢驗報告1紙附於南投縣政
    府警察局竹山分局投竹警刑字第0940007014號刑案偵查卷宗
    內足稽，(三)被告於94年4月13日14時5分左右為警採取之尿液
    ，經送詮昕科技股份有限公司檢驗結果，呈甲基安非他命與
    安非他命陽性反應，此有該公司94年4月26日報告編號00000
    000號濫用藥物尿液檢驗報告1紙附於南投縣政府警察局竹山
    分局投竹警刑字第094000134 0號刑案偵查卷宗內可憑，(四)
    被告於94年6月15日7時15分左右為警採取之尿液，經送詮昕
    科技股份有限公司檢驗結果，呈甲基安非他命與嗎啡之陽性
    反應，此有該公司94年6月28日報告編號0000000 0 號濫用
    藥物尿液檢驗報告1紙附於臺灣南投地方法院檢察署94年度
    毒偵字第856號偵查卷第43頁可憑，查甲基安非他命經口服
    投與後約70%於24小時內自尿中排出，約90%於96小時內自尿
    中排出，最長可能不會超過4日，有行政院衛生署藥物食品
    檢驗局81年2月8日藥檢壹字第001156號函在卷可稽，故被
    告確有於94年6月15日7時15分左右經警採尿回溯96小時內某
    時，施用第二級毒品安非他命之犯行。此外扣案之第一級毒
    品海洛因一小包（淨重0.1公克、空包裝重0.17公克）經檢
    驗結果，確含有第一級毒品海洛因成分，並有法務部調查局
    94年8月12日調科壹字第970002763號鑑定通知書一紙附卷可
    稽，足見被告自白其有施用第一級毒品海洛因及第二級毒品
    安非他命確與事實相符，可堪採信。又被告前於89年間，因
    施用毒品案件，經臺灣南投地方法院於89年2月8日以89年度
    毒聲字第238號裁定（起訴書誤載為283號裁定）令入戒治處
    所施以強制戒治，並於89年2月14日入所，嗣執行滿3月後，
    因成效經評定為合格，認無繼續戒治之必要，再由臺灣南投
    地方法院於89年6月13日以89年度毒聲字第988號裁定停止戒
    治，乙○○於89年6月22日出所並入監服刑，所餘戒治期間
    付保護管束，並於90年2月7日因保護管束期滿視為強制戒治
    執行完畢，並由臺灣南投地方法院檢察署檢察官於90年2月
    26日以90年度戒毒偵字第69號、第70號、第71號、第72號不
    起訴處分書為不起訴處分確定，有不起訴處分書1份附於臺
    灣南投地方法院檢察署94年度毒偵字第409號卷第18頁可憑
    ，並有臺灣南投地方法院檢察署刑案資料查註紀錄表及臺灣
    高等法院被告前案紀錄表等件附卷可參，查92年7月9日修正
    公布，93年1月9日施行之毒品危害防制條例第20條、第23條
    規定，簡化施用毒品之刑事處遇程序，僅區分初犯、五年內
    再犯；初犯，經觀察、勒戒或強制戒治，應為不起訴之處分
    或不付審理之裁定；觀察、勒戒或強制戒治執行完畢釋放後
    五年內再犯，即依法追訴或裁定交付審理。凡執行觀察、勒
    戒、強制戒治完畢釋放，或不起訴之處分，或為不付審理之
    裁定、免刑之判決、不付保護管束之裁定等裁判後，再犯施
    用毒品罪者，均屬再犯。故依修正後毒品危害防制條例第23
    條第2項規定，被告於強制戒治完畢釋放後，五年內再犯施
    用毒品之罪，應依法論科。本件事證已臻明確，被告施用第
    一級毒品海洛因、第二級毒品安非他命之犯行均堪認定，應
    依法論科。
二、按海洛因、安非他命分別係毒品危害防制條例第2條第2項第
    1款、第2款所定之第一級毒品、第二級毒品，不得非法施用
    ，是核被告乙○○所為，係犯毒品危害防制條例第10條第1
    項、第2項之施用第一級毒品罪及施用第二級毒品罪。被告
    施用第一、二級毒品前後持有第一、二級毒品之低度行為，
    應分別為其施用第一、二級毒品之高度行為所吸收，均不另
    論罪。被告先後多次施用第一級毒品海洛因及第二級毒品安
    非他命之行為，均時間緊接，犯罪構成要件相同，顯係出於
    概括之犯意反覆為之，均為連續犯，均應依刑法第56條之規
    定以一罪論，並加重其刑。公訴意旨雖僅論及被告於94年2
    月2日20時30分左右回溯96小時內某時，有施用第一級毒品
    海洛因、第二級毒品安非他命各1 次之行為，然上開未經起
    訴部分既經被告坦白供認，且經檢察官併案審理，與起訴部
    分，分別有連續犯裁判上一罪關係，屬裁判上一罪，本為起
    訴效力所及，本院自應併予審理。至被告所犯施用第一級毒
    品、施用第二級毒品罪二罪之間，犯意各別，行為互殊，應
    予分論併罰。再查被告前於83年間，因竊盜等案件，經臺灣
    南投地方法院以83年度易字第142號判決處有期徒刑1年10月
    確定，於83年間，因違反麻醉藥品管理條例案件，經臺灣南
    投地方法院以83年度易字第67號判決處有期徒刑10月確定；
    再於84年間，因竊盜案件，經臺灣臺中地方法院以84年度訴
    字第2356號判決處有期徒刑2年，上訴後亦因撤回上訴而確
    定，上開各罪經臺灣臺中地方法院以85年度聲字第3286號裁
    定應執行有期徒刑4年2月確定。乙○○並於84年間，因違反
    麻醉藥品管理條例與肅清煙毒條例案件，經臺灣南投地方法
    院以84年度訴字第284號判決分別處有期徒刑10月、3年2月
    ，並定應執行有期徒刑3年10月，雖經上訴，亦由本院以85
    年度上訴字第108號判決上訴駁回而確定；上開各罪接續執
    行，乙○○於84年6月7日入監服刑，並於88年3月31日因縮
    短刑期假釋出監。惟乙○○又於假釋期間內之88年間，再因
    竊盜案件，經臺灣南投地方法院以88 年度易字第443號判決
    處有期徒刑5月確定，前開假釋因而遭撤銷，所餘殘刑3年11
    月4日與前開有期徒刑5月接續執行後，於93年7月17日執行
    完畢，此有臺灣高等法院被告前案紀錄表及臺灣南投地方法
    院檢察署刑案資料查註紀錄表各1份在卷足憑，其前受有期
    徒刑執行完畢後，於五年內再犯本件最重本刑為有期徒刑以
    上之罪，為累犯，應依刑法第47條之規定加重其刑，並遞加
    重之。
三、原審法院因認被告乙○○罪證明確，而予論科，固屬有據，
    然查：原審未及併就被告於94年4月20日後起至94年6月13日
    1 7時左右止之施用第一級毒品海洛因犯行，及被告於94年4
    月20日後起至94年6月15日7時15分左右回溯96小時內某時止
    之施用第二級毒品安非他命犯行併予審理，尚有未洽。被告
    未具理由提起上訴，雖無理由，然檢察官以原審未及審酌被
    告另有施用毒品之犯行而提起上訴，指摘原判決不當，則有
    理由，自應由本院將原判決予以撤銷改判。爰審酌被告前因
    施用毒品，甫經觀察、勒戒並強制戒治執行完畢後，無視國
    家杜絕毒品之政策，猶再施用第一級毒品海洛因及第二級毒
    品安非他命，情節非輕，且經原審法院於94年5月23日辯論
    終結後，竟仍毫無自省改過之意，猶仍施用毒品不輟，無視
    於毒品對於自身健康之戕害及國家對於杜絕毒品犯罪之禁令
    ，惡性非輕，有失政府制定毒品危害防制條例之立法美意，
    本不宜寬貸，惟施用毒品者均有相當程度之成癮性及心理依
    賴性，其犯罪心態與一般刑事犯罪之本質並不相同，容應以
    「病人」之角度為考量，及被告犯後之態度等一切情狀，分
    別量處如主文第二項所示之刑，並定其應執行之刑。扣案之
    第一級毒品海洛因一小包（淨重0.1公克、空包裝重0.17公
    克），為查獲之毒品，應依毒品危害防制條例第18條第1項
    前段規定沒收銷燬之。
四、被告乙○○經合法傳喚無正當理由不到庭，爰不待其陳述，
    逕行判決，附此說明。
據上論斷，應依刑事訴訟法第 369 條第 1 項前段、第 364條、
第299條第1項前段、第371條，毒品危害防制條例第10條第1項、
第 2 項、第 18 條第 1 項前段、第 23 條第 2 項，刑法第11
條前段、第 56 條、第 47 條、第 51 條第 5 款，判決如主文
。
本案經檢察官甲○○到庭執行職務。
中　　華　　民　　國　　94　　年　　9　　月　　2 　　日
            刑事第七庭　審判長法  官  林　榮　龍
                              法  官  黃  日  隆
                              法  官  林  宜  民
上列正本證明與原本無異。
施用第一級毒品部分得上訴。
施用第二級毒品部分不得上訴。
如不服本判決應於收受送達後十日內向本院提出上訴書狀，其未
敘述上訴之理由者並得於提起上訴後十日內向本院補提理由書（
均須按他造當事人之人數附繕本）。
                              書記官  陳  振  海
中　　華　　民　　國　　94　　年　　9　　月　　 2　　日
參考法條：
毒品危害防制條例第10條
施用第一級毒品者，處六月以上五年以下有期徒刑。
施用第二級毒品者，處三年以下有期徒刑。
                                                     Ａ
